臺灣高雄地方法院刑事判決
111年度訴緝字第21號
公  訴  人  臺灣高雄地方檢察署檢察官
被      告  陳秋銘



上列被告因偽造文書案件，經檢察官提起公訴（88年度偵緝字第
456號），本院判決如下：
    主  文
本件免訴。
    理  由
一、公訴意旨略以：被告陳秋銘為申請消費性貸款，於民國86年
    7月間，以新臺幣（下同）15,000元之代價向自稱「陳建興
    」之不詳姓名之人購得偽造之「升賀企業有限公司」給付總
    額為638,800元之「85年度各類所得扣繳暨免扣繳憑單」及
    「財政部高雄市國稅局84年度綜合所得稅稅額證明」持向玉
    山銀行前鎮分行申請消費性貸款，足生損害於高雄市國稅局
    。為該分行襄理李武宗發現有異，通報高雄市國稅局查獲上
    情。因認被告涉犯刑法第216條、第210條、第211條之行使
    偽造私文書及行使偽造公文書罪嫌，並認上開各罪有想像競
    合犯關係，應從一重之行使偽造公文書罪嫌處斷等語。
二、被告行為後，刑法關於追訴權時效之規定先後歷經兩次修正
    ，分別為94年1月7日修正、同年2月2日公布、95年7月1日施
    行，及108年12月6日修正、同年12月31日公布、109年1月2
    日施行，且參酌刑法施行法第8條之1明定：「於中華民國94
    年1月7日刑法修正施行前，其追訴權或行刑權時效已進行而
    未完成者，比較修正前後之條文，適用最有利於行為人之規
    定。於108年12月6日刑法修正施行前，其追訴權或行刑權時
    效已進行而未完成者，亦同」，故於新法施行後，即應為新
    舊法之比較。查被告行為後，刑法業經修正如前述，而修正
    前、中、後之刑法第80條、第83條關於追訴權時效期間及其
    停止原因等規定不同，其中新法第80條第1項將時效期間大
    幅拉長，且停止原因視為消滅之經過期間較長，較之舊法即
    被告行為時法（94年1月7日修正前）自屬對行為人不利，比
    較結果，自以94年1月7日修正前刑法第80條、第83條之規定
    較有利於被告。
三、按案件時效已完成者，得不經言詞辯論，逕行諭知免訴之判
    決，刑事訴訟法第302條第2款、第307條分別定有明文。查
    本件被告於86年12月29日經臺灣高雄地方檢察署（下稱高雄
    地檢署）第1次發布通緝，於88年11月19日經本院第2次發布
    通緝，惟於89年3月24日本院以顯無通緝必要為由，認被告
    並未逃匿而撤銷第2次通緝，嗣於93年9月30日本院對被告第
    3次發布通緝，致審判程序不能繼續，依94年1月7日修正前
    刑法第83條第3項「停止原因繼續存在之期間，如達於第80
    條第1項各款所定期間4分之1者，其停止原因視為消滅」之
    規定，並參酌司法院院字第1963號及大法官會議釋字第138
    號有關案件於偵查、審判進行中，不發生時效進行問題之解
    釋，被告所犯前揭罪名之追訴權時效，計算如下：
　㈠本件起訴意旨認被告涉犯前揭行使偽造公文書、行使偽造私
    文書等罪嫌，並應從一重之行使偽造公文書罪嫌處斷已如前
    述，且起訴書僅記載被告行為時為86年7月間，經類推適用
    民法第124條第2項後段規定，應認被告就本案之行為終了日
    為86年7月15日（最高法院96年度台上字第1880號刑事判決
    意旨參照），而其所犯行使偽造公文書罪嫌，法定刑為「1
    年以上7年以下有期徒刑」，是其追訴權時效依94年1月7日
    修正前刑法第80條第1項第2款之規定為10年，加計追訴權時
    效停止原因視為消滅之4分之1期間，共為12年6月。
　㈡檢察官開始偵查之86年10月8日（見高雄地檢署86年度偵字第
    24343號卷之收案日期章）起至第1次發布通緝之86年12月29
    日止，共計2月21日；及被告於第1次通緝之到案日即88年3
    月1日起（見高雄地檢署88年度偵緝字第456號卷之台灣省高
    雄港務警察所逮捕通知書）至本院第3次發布通緝日即93年9
    月30日止，共計5年6月29日，均因偵查、審判進行中不生時
    效進行之問題。至本院雖曾於88年11月19日對被告發布第2
    次通緝，並於該次通緝前裁定沒入保證金，惟該沒入保證金
    裁定嗣經臺灣高等法院高雄分院（下稱高雄高分院）裁定撤
    銷，理由中並指明依卷內事證難認被告當時有逃匿之情事，
    故本院於89年3月24日即自行以顯無通緝必要為由撤銷第2次
    通緝，有高雄高分院88年度抗字第162號裁定、本院88年度
    高貴刑創緝字第1190號通緝書、89年度高貴刑創撤字第351
    號撤銷通緝書在卷可稽，足認本院係誤為第2次通緝，則依
    最高法院98年度台上字第2094號刑事判決意旨之反面解釋，
    應認自第2次通緝之日即88年11月19日起至第2次撤緝之日即
    89年3月24日止，追訴權時效並未進行，自無庸扣除此部分
    期間。
　㈢又所謂提起公訴，依刑事訴訟法第264條第1項、第3項規定，
    除提出起訴書外，並應將卷宗及證物一併送交法院，此為法
    定必備程式。而檢察官製作起訴書後，案件移送法院之前，
    法院無法進行審判，故審判進行中不生時效進行之期間，應
    由案件移送繫屬法院之日起算。本件檢察官於88年3月24日
    提起公訴至同年6月1日繫屬法院之日止，相差2月8日之期間
    ，追訴權時效仍繼續進行，應予扣除。
  ㈣是以，本件被告被訴前開罪名之追訴權時效至遲應已於104年
    8月26日完成（86年7月15日+12年6月+2月21日+5年6月29日-
    2月8日）。
四、綜上所述，本件被告犯行之追訴權時效已於104年8月26日完
    成，揆諸前揭規定，爰不經言詞辯論，逕為諭知免訴之判決
    。
據上論斷，應依刑事訴訟法第302條第2款、第307條，刑法第2條
第1項，判決如主文。
本案經檢察官秦德進提起公訴。
中　　華　　民　　國　　111 　年　　5 　　月　　16　　日
                  刑事第八庭  審判長法  官  林英奇
　　　　　　　　　
                                    法  官  陳鑕靂
　　　　　　　　　　　　　　　　　　
                                    法  官  黃傳堯
以上正本證明與原本無異。
如不服本判決應於收受判決後20日內向本院提出上訴書狀，並應
敘述具體理由。其未敘述上訴理由者，應於上訴期間屆滿後20日
內向本院補提理由書(均須按他造當事人之人數附繕本)「切勿逕
送上級法院」。
中　　華　　民　　國　　111 　年　　5 　　月　　17　　日
                                    書記官  黃振羽